臺灣高雄地方法院刑事判決　　　　　　　　　　　　　九十一年度訴字第二三七號
　　公　訴　人　臺灣高雄地方法院檢察署檢察官
　　被　　　告　乙○○
　　指定辯護人　本院
右列被告因準強盜等案件，經檢察官提起公訴（九十年度偵字第一九七Ｏ六號），本
院判決如左：
    主  文
乙○○傷害人之身體，處有期徒刑參月，如易科罰金，以參佰元折算壹日。
    事  實
一、乙○○於九十年十月二十五日凌晨五時三十分許，在高雄市新興區六合夜市內飲
    酒後，突因腹部不適欲上廁所，惟情急之下一時無法找到廁所，遂進入高雄市新
    興區○○○路八十六號內（該處已無人居住，而係丙○○置放雜物之處），至該
    處地下室樓梯上完大號後，適丙○○前往該處拿取物品，乙○○為避免其在樓梯
    間上大號之事為丙○○所發覺，前往二樓處躲藏，丙○○見有人在該處隨地大便
    ，且置放之酒類有被移動，以為有小偷，遂大聲呼喊：「小偷給我下來」等語，
    惟亦不敢至二樓察看，約三十分鐘後丙○○再度回到該處時，適見乙○○自二樓
    處下來欲離開現場，被丙○○所阻，雙方遂發生口角，鄰居甲○○聞訊後趕至現
    場協助時，乙○○竟自地上撿拾一支鐵條（為丙○○所有）欲毆打丙○○，甲○○見狀立即上前搶下乙○○持有之鐵條，詎乙○○竟基於傷害之故意，徒手與甲○○互毆，致甲○○因此受有胸部及左足踝挫傷及左前臂十五乘四公分瘀血、腫
    脹之傷害（甲○○涉犯傷害罪部分，已由檢察官另為不起訴處分），嗣經丙○○
    報警後，為據報趕至現場之警員當場逮捕乙○○，並扣得上開丙○○所有之鐵條
    一支。
二、案經甲○○訴由高雄市政府警察局新興分局報告台灣高雄地方法院檢察署檢察官
    偵查起訴。
    理  由
一、訊據被告乙○○固不否認有於右揭時地進入前述處所並在該處地下一樓樓梯處上
    大號之事實，惟矢口否認有何右揭毆打被害人甲○○之犯行，辯稱：伊當時喝了
    一點酒，肚子很痛，進入地下室想隨意上廁所，而上完廁所後，在一樓正要出去
    時，剛好聽到人的聲音，所以伊想上二樓躲起來，不想讓人家知道伊在那邊上廁
    所，後來丙○○及甲○○進來，甲○○就打伊，伊沒有打甲○○云云。惟查，右
    揭被告確有在前述丙○○所存放物品處所之地下室樓梯轉角處大號，並於丙○○
    發現後與其發生口角，且其本欲拿地上之一支鐵條打丙○○，惟被鄰居甲○○搶
    下，被告並與甲○○互毆之事實，業據證人丙○○及甲○○於警訊、偵查及本院
    審理中均證述屬實，且互核均相符，證人甲○○因此受有前述傷勢，亦有高雄市
    立大同醫院診斷證明書一紙在卷可查，而證人甲○○所受傷害，均係手部、腳部
    或胸前之瘀血、腫脹等，此與證人甲○○所述其係與被告徒手互毆所造成之傷勢
    亦相符，此外，復有案發現場照片五張及扣案鐵條一支在卷可資佐證，是被告前
    揭辯稱未毆打甲○○云云，僅係事後卸責之詞，不足採信，其有右揭傷害之犯行
    ，應堪認定。
二、核被告所為，係犯刑法第二百七十七條第一項之傷害罪。爰審酌被告為掩飾羞行
    ，經被害人查覺，竟仍動手傷人，顯見惡性非輕，且犯後仍飾詞卸責，未見悔意
    ，及被害人所受傷害尚非嚴重與其他一切情狀，量處如主文所示之刑，並諭知易
    科罰金之折算標準。另扣案之鐵條一支，係被害人丙○○所有，此據被害人丙○○陳述屬實，且亦非被告犯罪所用之物，爰不予宣告沒收，併此敘明。
三、公訴意旨另以：被告於右揭時地，意圖為自己不法之所有，侵入被害人丙○○存
    放物品之前述處所，徒手竊取被害人丙○○所有之高梁酒二瓶、玉山清泉酒二瓶
    及米酒一瓶得手後，欲離開現場時，為被害人丙○○所發現，且鄰居甲○○到場
    協助時，詎被告竟為防護贓物及脫免逮捕，撿拾地上之鐵條欲毆打被害人丙○○
    ，且與被害人甲○○徒手互毆，使被害人甲○○受有前揭傷勢，因認被告除犯有
    前述傷害罪外，亦涉犯刑法第三百三十第一項條之準加重強盜罪嫌（公訴人誤引
    為同法第三百二十九條、第三百二十一條）。惟查：
  （一）按犯罪事實應依證據認定之，無證據不得推定其犯罪事實，刑事訴訟法第一
        百五十四條定有明文，又告訴人之告訴，係以使被告受刑事訴追為目的，是
        其陳述是否與事實相符，仍應調查其他證據以資審認，有最高法院五十二年
        台上字第一三ＯＯ號判例可資參照，且刑法第三百三十條準加重強盜罪之成
        立，係以有竊盜罪成立為前提，如無竊盜犯行，則縱使被告嗣後有其他施強
        暴之行為，除可構成其他罪名外，亦無成立準加重強盜罪可言，合先敘明。
  （二）公訴人認被告涉犯有前述準加重強盜犯行，係以被害人丙○○、證人甲○○
        、施揚志及吳朝寬等人於警訊及偵查中之指述，及案發現場照片五張與贓物
        認領保管收據一紙為其論罪依據，惟本院訊據被告固不否認有進入前述處所
        上大號之事實，然堅決否認有何右揭竊盜犯行，辯稱：伊當日喝酒後，肚子
        痛，進入該處地下室想上廁所，而上完廁所後，在一樓正要出去時，剛好聽
        到人的聲音，所以伊就上二樓躲起來，不想讓人家知道伊在那邊上廁所，後
        來他下樓後就碰見丙○○說他是小偷，伊沒有偷東西，且伊在警訊時有要求
        警察在酒瓶上驗指紋，足見其沒有行竊，否則不可能要求驗指紋等語。經查
        ，被害人即證人丙○○於警訊係指稱：「我發現該年輕人（即指被告）把我
        一些酒偷走，拿到二樓後再拿到一樓桌子上。」等語（見警眷第三頁背面）
        ，嗣於偵查中則係指稱：「我當天發現倉庫中擺設凌亂，遭到翻動，我聽見
        二樓有聲音，就喊小偷給我下來，我就在外等候，見被告下來，拿一支鐵條
        要打我‧‧‧」；「（問：被偷的酒放置何處？）原放在一樓梯旁，而被告
        將之偷至二樓後，我進入搜尋被告時，出來後再進去，又見那些酒被放在一
        樓桌上。」等語（見偵查卷第十七頁及第十九頁），於本院審理中則改稱：
        「‧‧‧被告先將五瓶酒帶到樓上，又帶到樓下來，所以我知道他偷了五瓶
        酒‧‧‧當天我放酒的地方發現東西被翻動，酒原本放在地上，後來被搬到
        檯子上‧‧‧」等語（分見本院卷九十一年二月十九日訊問筆錄及九十一年
        五月一日勘驗筆錄），是從前揭證人丙○○之歷次證述可知，證人丙○○並
        未親見被告行竊或持有該五瓶酒，其僅係因該五瓶酒原係放置地上後來被移
        動至檯子上，即有被移動位置，而揣測係遭被告竊取，況證人丙○○原本發
        現被告躲藏在二樓，但並未上樓察看，係過了三十分鐘後再進該處時，始發
        現酒瓶被移動，故在這段期間內，是否有他人進入搬動酒瓶，並無從得知，
        故不能僅憑酒瓶有被移動之事實，即遽認被告有竊盜之犯行。另被告為何會
        至二樓躲藏，其已辯稱：係因在該處所上大號後，正要出去時，剛好聽到人
        的聲音，所以伊就上二樓躲起來，不想讓人家知道伊在那邊上大號等語，而
        被告確有在該處地下樓梯間上大號之事實，亦有警卷中所附之現場照片可資
        佐證，衡情一般人在他人處所任意上大號，此為欠缺公德心之事，自不欲他
        人得知，是被告前揭辯解上二樓躲藏之原由，係因在該處上大號而非因竊取
        之犯行被發覺等情，尚符合情理，應可採信。此外，被告於警訊時確有要求
        警方調查該被害人指稱遭竊取之五瓶酒上驗取指紋等情，此業據本院勘驗警
        訊錄音帶結果屬實（見本院卷九十一年五月三日勘驗筆錄），惟警方人員並
        未將該五瓶酒送鑑定其上是否有被告之指紋，嗣於本院審理中，因該五瓶酒
        由被害人丙○○領回後已經賣出，此業經被害人丙○○證述屬實，故本院已
        無從將該五瓶酒送相關單位鑑定其上是否有被告之指紋留存，而刑事訴訟法
        第二條第一項已明文規定：「實施刑事訴訟程序之公務員，就該管案件，應
        於被告有利及不利之情形，一律注意。」，姑且不論該五瓶酒其上是否有被
        告之指紋，惟被告既已在警訊時認為此為對其有利之事證並提出要求鑑定指
        紋，此並非難以做到之事或無調查必要之證據，但警員卻疏未對此被告有利
        之情形作調查且未在警訊筆錄中載明此點，並將該五瓶酒類均發還予被害人
        而未依法扣押，致本院無從採證，此種辦案過程中之疏失及證據上之不利益
        ，自不能要求被告承擔，是應認為因已無從自該五瓶酒類上採證指紋，已無
        法認定被告是否有觸摸過該五瓶酒，而無證據足以證明被告有觸摸過酒瓶，
        自難認被告已涉犯竊盜之犯行。至於公訴人所提之證人施揚志及吳朝寬，則
        係本案到場處理之員警，渠等僅係事後據報至現場時，看見被告與被害人甲○○互毆後流血受傷之情形及證人丙○○指稱遭竊取五瓶酒之事實，故證人
        施揚志及吳朝寬於偵查中之證詞亦僅係聽聞被害人丙○○陳述遭竊之經過，
        係屬傳聞證據，而被害人丙○○就被告是否有竊盜犯行之證詞難以採信，已
        如前述，故證人施揚志及吳朝寬之證詞亦不足以作為不利被告犯罪事實之認
        定。綜上所述，公訴人前揭所舉之證人及其他證據，均不足以認定被告有公
        訴人所指之竊盜犯行，被告既無竊盜之犯行（雖嗣後其有傷害證人甲○○之
        犯行，惟此係觸犯傷害罪，已如前述），參照前揭法條規定及說明，被告自
        無觸犯準加重強盜罪可言，此外，復查無其他積極證據足認被告有公訴人所
        指之準加重強盜犯行，此部分本應為無罪之諭知，惟公訴人認本罪與前揭論
        罪科刑之傷害罪間，有想像競合犯之裁判上一罪關係，本院爰不另為無罪之
        諭知，併此敘明。
據上論斷，應依刑事訴訟法第二百九十九條第一項前段，刑法第二百七十七條第一項
、第四十一條第一項，罰金罰鍰提高標準條例第一條前段、第二條，判決如主文。
本案經檢察官陳登燦到庭執行職務。
中      華      民      國      九十一      年      五    月    二十二  日
                                  臺灣高雄地方法院刑事第三庭
                                          審判長法  官   涂  裕  斗
                                                法  官   洪  文  慧
                                                法  官   呂  憲  雄
右正本證明與原本無異。
如不服本判決，應於判決送達後十日內，向本院提出上訴狀。
                                                書記官   許  麗  珠
中      華      民      國      九十一      年      五    月    二十三  日
附錄本判決論罪科刑之法條：
中華民國刑法第二百七十七條第一項
傷害人之身體或健康者，處三年以下有期徒刑、拘役或一千元以下罰金。
